臺灣高等法院高雄分院刑事判決　　　　100年度上訴字第354號
上　訴　人
即　被　告　陳俊逸
選任辯護人　吳春生律師
　　　　　　陳松甫律師
上列上訴人因毒品危害防制條例案件，不服臺灣高雄地方法院99
年度訴字第1085號中華民國100 年1 月6 日第一審判決（起訴案
號：臺灣高雄地方法院檢察署99年度偵字第4941號），提起上訴
，本院判決如下：
    主  文
原判決撤銷。
陳俊逸販賣第三級毒品，處有期徒刑肆年。扣案之第三級毒品愷
他命貳拾壹包（合計驗後淨重肆拾玖點零貳伍公克）暨其包裝袋
貳拾壹只、門號為0000000000號行動電話壹支（含SI
M 卡壹枚），均沒收之；未扣案之販賣第三級毒品所得新臺幣壹
仟元，沒收之，如全部或一部不能沒收時，以其財產抵償之。
    事  實
一、陳俊逸明知愷他命係毒品危害防制條例所列管之第三級毒品
    ，未經許可，不得擅自販賣，竟意圖營利，基於販賣第三級
    毒品愷他命之犯意，以其所使用門號為0000000000號之行動
    電話，作為對外販賣毒品之聯絡工具，於民國98年7 月、8
    月間某時，葉政昱以其門號0000000000號行動電話，撥打陳
    俊逸上開使用之行動電話，聯絡購買愷他命事宜，又因陳俊
    逸積欠葉政昱新臺幣（下同）1,500 元，陳俊逸與葉政昱乃
    約定自陳俊逸積欠其債務中以1,000 元扣抵作為販賣3 包愷
    他命之對價，而先在高雄市鳳山區○○○街14號陳俊逸住處
    附近，由陳俊逸交付數量不詳，價值約略350 元之愷他命1
    包予葉政昱，再接續於同年8 、9 月間及同年10月間某時，
    在上址，分別交付數量不詳，但數量相近之愷他命各1 包予
    葉政昱，而以此方式接續交付3 包愷他命販賣予葉政昱。嗣
    警方於98年12月30日20時45分許，在高雄市前金區○○○街
    80號11樓之1 陳俊逸住處執行搜索，當場查獲陳俊逸，並扣
    得第三級毒品愷他命21包（合計驗後淨重49.025公克），及
    陳俊逸所有，供其販賣第三級毒品愷他命所用之門號為0000
    000000號行動電話（含SIM 卡1 枚）1 支，而查悉上情。
二、案經高雄市政府警察局新興分局移送臺灣高雄地方法院檢察
    署檢察官偵查起訴。
    理  由
壹、程序部分：
一、按鑑定人由審判長、受命法官或檢察官就鑑定事項有特別知
    識經驗者，或經政府機關委任有鑑定職務者，選任一人或數
    人充任之。再鑑定之經過及其結果，應命鑑定人以言詞或書
    面報告。鑑定人有數人時，得使其共同報告之。但意見不同
    者，應使其各別報告。以書面報告者，於必要時得使其以言
    詞說明。刑事訴訟法第198 條、第206 條分別定有明文。而
    鑑定之書面報告，屬同法第159 條第1 項之「除法律有規定
    者外」之情形，自仍具證據能力，不受傳聞法則之規範。又
    基於檢察一體原則，得由該管檢察長對於轄區內特定類型之
    案件，以事前概括選任鑑定人或囑託鑑定機關（團體）之方
    式為之，而此種依事前概括選任或囑託所為之鑑定書面，性
    質上與檢察官選任或囑託鑑定者無異，則依上開說明，有證
    據能力。卷附之高雄市立凱旋醫院濫用藥物成品檢驗鑑定書
    ，係檢察官囑託之鑑定機關，則該等鑑定書面報告，依上開
    說明，具有證據能力。
二、再按被告以外之人於審判外之陳述，雖不符刑事訴訟法第15
    9 條之1 至第159 條之4 之規定，而經當事人於審判程序同
    意作為證據，法院審酌該言詞或書面陳述作成時之情況，認
    為適當者，亦得為證據。當事人、代理人或辯護人於法院調
    查時知有第159 條第1 項不得為證據之情形，而未於言詞辯
    論終結前聲明異議者，視為有前項之同意，同法第159 條之
    5 第1 、2 項定有明文。立法意旨在於傳聞證據未經當事人
    之反對詰問予以核實，原則上先予排除，惟若當事人已放棄
    反對詰問權，於審判程序中表明同意該等傳聞證據可作為證
    據，基於尊重當事人對傳聞證據之處分權，及證據資料愈豐
    富，愈有助於真實發見之理念，且強化言詞辯論主義，使訴
    訟程序得以順暢進行，上開傳聞證據亦均具有證據能力。查
    本案據以認定被告犯罪事實存否之被告以外之人之言詞或書
    面陳述，被告、辯護人及檢察官於本院審理時，均同意作為
    證據（見本院100 年4 月14日準備程序筆錄，本院卷第41頁
    背面），且於本院言詞辯論終結前，均未聲明異議，而本院
    審酌該言詞及書面陳述作成之情況，未見有何不適當之情形
    ，故依前開規定，均得為證據。
貳、實體部分：
一、訊據被告陳俊逸對於在上開時、地為警搜索，並扣得第三級
    毒品愷他命21包，及其所有門號為0000000000號之行動電話
    ，而被告因積欠葉政昱金錢，有於98年8 、9 月間，以抵債
    方式，販賣愷他命予葉政昱之事實，固不否認，惟辯稱：我
    只有交付愷他命1 次給葉政昱，不是3 次，因為我欠葉政昱
    1,500 元，葉政昱跟我說可以拿3 包愷他命抵1,000 元之債
    務，我就於98年8 月間，在我住處交付3 包愷他命給葉政昱
    ，用來抵1,000 元之債務，另外欠葉政昱的500 元則是後來
    託朋友轉交給葉政昱的，葉政昱遭查扣之愷他命我並不知情
    云云（見原審卷二第20頁、原審卷一第34頁反）。經查：
  (一)被告以門號0000000000號行動電話作為聯絡電話，販賣第三
    級毒品愷他命予葉政昱等情，業據被告於警詢時供述：我確
    實有於98年10月間販賣愷他命1 包予葉政昱，葉政昱都是用
    0000000000號行動電話撥打我使用之0000000000號行動電話
    ，向我購買愷他命，我每次都是以約略350 元之對價販賣愷
    他命給葉政昱，葉政昱每個月向我購買1 次等語（見警卷一
    第3 頁反）；於原審審理時復供稱：我於98年8 、9 月間有
    以抵債方式販賣愷他命給葉政昱等語（見原審卷一第34頁反
    ）甚為明確，核與證人葉政昱於警詢時證稱：我於98年12月
    29日為警查扣之愷他命1 包係向被告購買的等語（見警卷二
    ）；於偵查中證述：我是以0000000000號行動電話撥打被告
    0000000000號行動電話向被告購買愷他命，我問被告可不可
    以去找他，被告就會知道我要去找他拿愷他命，我於98年10
    月間是向被告買最後1 次愷他命，之後就沒再買過了，我大
    概是7 、8 月間開始施用的，我總共向被告買過3 次愷他命
    ，每次都是用電話先聯絡，會約在被告住處附近，被告就會
    給我1 包愷他命，因為被告先前欠我1,500 元，他是拿愷他
    命來還債的等語（見偵卷一第24頁）俱相符；又員警於98年
    12月30日20時45分許，在高雄市前金區○○○街80號11樓之
    1 被告住處扣得之第三級毒品愷他命21包（合計驗後淨重49
    .025公克），經送鑑定結果，均係含有第三級毒品愷他命之
    成分，皆屬毒品危害防制條例第2 條第2 項第3 款所稱之第
    三級毒品，此有高雄市立凱旋醫院99年2 月1 日高市凱醫驗
    字第12238 號濫用藥物成品檢驗鑑定書1 份（偵卷一第28頁
    至第31頁）在卷足佐，是證人葉政昱除於98年12月29日為警
    查獲當時所扣得之愷他命1 包係於同年10月間由被告交付外
    ，另自98年7 月、8 月開始施用愷他命起，亦會每月由被告
    交付愷他命1 次等情，應屬非虛，堪認被告確有於上揭時、
    地販賣第三級毒品愷他命證人葉政昱，並交付3 次無訛。被
    告於原審及本院審理時固辯稱：我只有交付愷他命1 次給葉
    政昱，不是3 次，警詢時，因警方要我交代上游，說趕快說
    一說就可以離開，我才如此陳述云云（見原審卷一第34頁）
    。然於警詢時，員警並未對被告施以強暴、脅迫、利誘或為
    其他不正方法之詢問，警詢筆錄係被告於自由意識下所製作
    等情，業據被告於警詢時供承在卷（見警卷一第4 頁），而
    被告於警詢時明確坦承證人葉政昱為警查扣之愷他命係其於
    98年10月間所交付，先前並1 個月交付愷他命1 次予證人葉
    政昱等情，復核與證人葉政昱於警詢、偵查之證述均為一致
    ，況觀諸被告98年12月31日之警詢筆錄（見警卷一第3 頁反
    至第4 頁），員警係於詢問被告如何販賣愷他命予證人葉政
    昱，其時間、交易模式、價格、次數為何後，方詢問被告是
    否願意提供毒品上游以減輕刑責，是被告事後翻異，空言否
    認前供，顯為飾卸之詞，實不足採信。
  (二)證人葉政昱於原審審理時雖改證稱：我於98年8 、9 月間有
    向被告購買愷他命，是被告1 次拿3 包愷他命給我，因為被
    告欠我1,500 元，我聽說被告有在賣愷他命，我就請被告1
    次拿3 包愷他命來抵債務，另外500 元的債務則是被告透過
    朋友拿來還我的，被告拿給我的愷他命是將3 包的量合在1
    個塑膠袋裡交給我的，並沒有分裝為3 小包，是被告跟我說
    塑膠袋內有3 包量的愷他命，我只有跟被告買過1 次愷他命
    云云（見原審卷一第28頁至第30頁、第30頁反）。然查，證
    人葉政昱於警詢、偵查中針對向被告購買愷他命之時間、地
    點、金額、交付次數、交易模式均有所證述，其於甫為警查
    獲時，對於案情記憶較為深刻，且其所指時間、交易模式、
    交付次數、數量均核與被告於警詢時之供陳一致。又員警係
    因證人葉政昱未繫安全帽帶且騎車顛簸不穩，經警攔檢盤查
    扣得愷他命1 包後，始加以調查詢問，而觀諸98年12月30日
    警詢筆錄及99年3 月22日檢察官訊問筆錄記載內容，均係採
    取一問一答方式為之，並非員警或檢察官事先指出而由證人
    葉政昱被動回答「是」與「否」；況證人葉政昱於警詢、偵
    查中，均是依照實在狀況所言，並未受強暴、脅迫或其他不
    正方法之訊問，警詢、偵訊筆錄亦是依其陳述內容為記載等
    情，業據證人葉政昱於原審審理時證述在卷（見原審卷一第
    31頁）。再證人葉政昱於原審審理時先證稱：我於98年8 、
    9 月間向被告購買3 包份量的愷他命，約於1 個月內施用完
    畢，我除了那次外，並未再向被告購買愷他命，我也未曾向
    他人購買過愷他命，而我於98年12月29日為警扣得之愷他命
    係向被告拿的云云（見原審卷一第28頁反至第29頁反），然
    經檢察官進一步詰問其既然已於1 個月內施用完畢，何以98
    年12月底尚有自被告處購得之愷他命後，證人葉政昱旋改稱
    ：為警查獲之愷他命係綽號「蚶祥」之朋友給我的云云（見
    原審卷一第29頁反），前後證述不一；另證人於原審審理時
    證稱：被告有告訴我，他把3 包量的愷他命放在1 個塑膠袋
    內，並沒有跟我說價錢云云（見原審卷一第30頁反），然愷
    他命價格昂貴，經以夾鏈袋分裝後，必會造成殘留，是如被
    告欲1 次交付3 包量之愷他命予證人葉政昱，大可直接交付
    3 包愷他命予證人葉政昱即可，衡情當無先將3 包量之愷他
    命裝入1 塑膠袋內再予交付，而造成可能殘留耗損之理，亦
    無特別說明該塑膠袋內之愷他命係3 包份量之必要，足見證
    人葉政昱於原審審理時，就涉案情節或為避就，或為翻異，
    或因囿於被告情面致語焉不詳之供述，顯係避重就輕之詞，
    尚不足為採。再佐以證人葉政昱與被告平日並無恩怨，其於
    偵查中並經具結後始為上開相同之證述，當不致甘冒偽證罪
    責而虛構上開情節以誣陷被告令入囹圄之虞，足見證人葉政
    昱於警詢、偵查中所證係本於親身經歷之事實，憑信性甚高
    ，相較於審判中，可能受到外力、人情干擾，堪認警詢及偵
    查中之證詞，較足採信。
  (三)邇來政府為杜絕毒品氾濫，毒害人民甚深，再三宣導教民眾
    遠離毒品、媒體之報導既深且廣，對於毒品之禁絕，應為民
    眾所熟悉。又政府對於查緝施用、轉讓及販賣毒品無不嚴格
    執行，且販賣毒品罪更係重罪，設若無利可圖，衡情一般持
    有毒品者，當不致輕易將持有毒品交付他人。況第三級毒品
    愷他命價格不貲、物稀價昂，且販賣毒品係違法行為，非可
    公然為之，亦無公定之價格，不論任何包裝，均可任意分裝
    增減分量，每次買賣價量，亦可能隨時依雙方間之關係深淺
    、資力、需求量及對行情之認知、來源是否充裕、查緝是否
    嚴緊，購買者被查獲時供述購買對象之可能性風險之評估等
    ，因而異其標準，並隨時機動調整，非可一概而論，是販賣
    之利得，除經坦承犯行或價量俱臻明確外，委難查得實情，
    販賣之人從價差或量差中牟利方式雖異，其意圖營利之非法
    販賣行為則一，茍無任何利益可圖，被告實無甘冒風險，在
    與證人並非至親之下，將毒品無償交付。從而，被告應有欲
    從中賺取差額利潤以牟利之意圖，應堪認定。
  (四)按刑法上所謂之「接續犯」，係指行為人以單一之決意，於
    同時、同地或密切接近之時、地接續實施侵害同一法益之數
    行為，而各行為之獨立性極為薄弱，依一般社會健全觀念，
    在時間差距上，難以強行分開，在刑法評價上，以視為數個
    舉動之接續施行，合為包括之一行為予以評價，較為合理者
    而言（最高法院86年度台上字第3295號判例意旨、98年度台
    上字第7513號判決意旨參照）。又基於販賣意圖而多次交付
    毒品行為，依其犯罪性質，固不能認係包括一罪之「集合犯
    」（最高法院97年度台上字第4391號、99年度台上字第851
    號判決意旨參照），但於特定情形下，若符合上開「接續犯
    」之條件，則非不能論以「接續犯」一罪。經查，被告與證
    人葉政昱於事後翻異前詞所供及所證關於交付愷他命之次數
    ，雖不能採信，業如上述，但被告於偵訊時即供稱：我欠葉
    政昱錢1,500 元，我是拿去抵債用的，我一共給他3 包，後
    來有再托朋友還他500 元等語（見99年4 月26日偵訊筆錄，
    偵卷一第40頁），其於原審審理時亦始終供稱：係抵債而拿
    3 包愷他命給葉政昱等語，亦如上述，而葉政昱於偵訊時亦
    證稱：因為我有在上班，被告會向我借錢，被告是拿愷他命
    來還債的，他總共欠我1,500 元，我向他拿過3 包愷他命，
    他有託朋友還我500 元等語（見99年3 月22日偵訊筆錄，偵
    卷一第24頁），葉政昱於原審審理時，就此部分仍為相同之
    證述，其此部分所證又與被告上開供述相符，且為檢察官及
    原審所認定，則被告係因積欠葉政昱1,500 元債務，而雙方
    約定以其中1,000 元債務抵償被告交付給葉政昱之愷他命，
    亦即依本案雙方買賣第三級毒品之合意內容，被告應係基於
    單一販賣決意而販賣相當於1,000 元之愷他命給葉政昱1 人
    ，雖然被告係自98年7 、8 月間起，約每一個月交付1 包愷
    他命給葉政昱，惟其係實現一個毒品買賣契約之內容所為之
    分次交付行為，應可認為係於密切接近之時、地，接續實施
    侵害同一法益之數行為，而各行為之獨立性極為薄弱，依一
    般社會健全觀念，在時間差距上，難以強行分開，在刑法評
    價上，以視為數個舉動之接續施行，合為包括之一行為予以
    評價，較為合理，而應認為被告3 次交付愷他命給葉政昱之
    行為，應為販賣第三級毒品之接續行為，而僅應論以一罪。
  (五)綜上所述，被告基於一個販賣營利之意圖，於98年7 、8 月
    間某日、8 、9 月間某日及10月間某日，分3 次交付第三級
    毒品愷他命予證人葉政昱等情，應屬非虛。從而，被告販賣
    第三級毒品之犯行，事證明確，其犯行堪予認定，應予依法
    論科。
三、核被告陳俊逸上開所為，係犯毒品危害防制條例第4 條第3
    項販賣第三級毒品罪。被告販賣第三級毒品犯行，於偵查及
    原審及本院審理中均自白犯罪，應依毒品危害防制條例第17
    條第2 項之規定減輕其刑。
四、原審因認被告上開犯罪事證明確，而予依法論科，固非無見
    ；惟查：被告上開3 次交付愷他給葉政昱所為，應僅購成1
    個販賣第三級毒品罪，原審認分別構成3 罪，尚有違誤。被
    告上訴，以上開辯解，指摘原審判決不當，固無理由，惟原
    審判決既有上開違誤，自仍應由本院予以撤銷改判。爰審酌
    被告正值壯年，不思以正途取財，明知愷他命經公告列為第
    三級毒品，竟仍販賣愷他命供人施用以牟利，而接續交付3
    次，戕害他人身心健康，危害社會風氣，助長毒品氾濫，足
    以衍生其他犯罪，危害我國社會治安，惟念及被告其販賣之
    毒品數量非鉅，獲利非豐，犯罪所生危害非鉅，及其犯罪動
    機、手段等一切情狀，量處如主文第2 項所示之刑，以示懲
    儆。
五、沒收部分：
  (一)按依毒品危害防制條例第18條第1 項前段之規定，應予沒收
    銷燬之毒品，以經查獲之第一、二級毒品為限。又毒品依其
    成癮性、濫用性及對社會危害性，共分為四級，上開條例並
    就製造、運輸、販賣、意圖販賣而持有、以非法方法使人施
    用、引誘他人施用及轉讓不同等級之毒品等行為，分別定其
    處罰。至施用或持有第三、四級毒品，因其可罰性較低，故
    未設處罰之規定，僅就施用及持有第一、二級毒品科以刑罰
    。然鑑於第三、四級毒品均係管製藥品，特於同條例第11條
    之1 明定無正當理由，不得擅自持有；第18條第1 項後段復
    規定查獲之第三、四級毒品，無正當理由而擅自持有者，沒
    入銷燬之。從而，依同條例第18條第1 項後段應沒入銷燬之
    毒品，專指查獲施用或持有之第三、四級毒品而言；倘係查
    獲製造、運輸、販賣、意圖販賣而持有、以非法方法使人施
    用、引誘他人施用或轉讓第三、四級毒品，既屬同條例相關
    法條明文規定處罰之犯罪行為，即非該條項應依行政程式沒
    入銷燬之範圍。又同條例第19條第1 項所定「供犯罪所用或
    因犯罪所得之物」，係指犯第4 條至第9 條、第12條、第13
    條或第14條第1 項、第2 項之罪所用或所得之物，不包括毒
    品本身在內，是尚不得援用此項規定為第三、四級毒品之沒
    收依據。再同條例對於查獲之製造、運輸、販賣、意圖販賣
    而持有、以非法方法使人施用、引誘他人施用及轉讓第三、
    四級毒品之沒收，並無特別規定，如其行為已構成犯罪，則
    該毒品即屬不受法律保護之違禁物，應回歸刑法之適用，依
    刑法第38條第1 項第1 款之規定沒收之，始為適法（最高法
    院96年台上字第727 號判決意旨參照）。查本案扣得之白色
    結晶粉末21包，經鑑定結果，均確屬毒品危害防制條例第2
    條第2 項第3 款所稱之第三級毒品愷他命，已如前述，其均
    係屬違禁物，是應依刑法第38條第1 項第1 款，宣告沒收。
    又上揭毒品之包裝袋因直接包覆該毒品，其上顯留有該毒品
    之殘渣，衡情自難與之析離，當應整體視之為毒品，均併予
    宣告沒收，至鑑驗耗損之毒品愷他命既已滅失，自無庸為沒
    收之諭知。
  (二)扣案之門號為0000000000號行動電話1 支（含SIM 卡1 枚）
    ，為被告所有，業據警詢時供陳在卷（見高雄市政府警察局
    新興分局警卷第3 頁），為聯絡本案販賣第三級毒品之用，
    係供犯販賣第三級毒品所用，應依毒品危害防制條例第19條
    第1 項之規定宣告沒收。又被告販賣第三級毒品取得之對價
    即1,000 元，雖未扣案，惟係被告販賣第三級毒品所得之財
    物，應依毒品危害防制條例19條第1 項規定，分別於各該項
    下宣告沒收，如全部或一部不能沒收時，以其財產抵償之。
    至扣案之白色結晶粉末1 包（即濫用藥物成品檢驗鑑定書鑑
    別條碼編號4 ，驗後淨重1.730 公克），經送鑑定結果，係
    含有第五級毒品對位乙醯氨基酚之成分，並未檢驗出含有第
    三級毒品愷他命之成分，此有高雄市立凱旋醫院99年2 月1
    日高市凱醫驗字第12238 號濫用藥物成品檢驗鑑定書1 份（
    偵卷一第28頁），是該白色結晶粉末非屬違禁物，亦乏證據
    證明係供前揭犯罪所用，爰不為沒收之諭知。
據上論結，應依刑事訴訟法第369 條第1 項前段、第364 條、第
299 條第1 項前段，毒品危害防制條例第4 條第3 項、第17條第
2 項、第19條第1 項，刑法第11條、第38條第1 項第1 款，判決
如主文。
本案經檢察官陳建年到庭執行職務。
中    華    民    國   100    年    6     月    28    日
                刑事第二庭  審判長法  官  林正雄
                                  法  官  黃壽燕
                                  法  官  邱明弘
以上正本證明與原本無異。
如不服本判決應於收受本判決後10日內向本院提出上訴書狀，其
未敘述上訴理由者，並得於提起上訴後10日內向本院補提理由書
狀（均須按他造當事人之人數附繕本）「切勿逕送上級法院」。
中    華    民    國   100    年    6     月    28    日
                                  書記官  林明威
附錄本案論罪科刑法條：
毒品危害防制條例第4 條
製造、運輸、販賣第一級毒品者，處死刑或無期徒刑；處無期徒
刑者，得併科新臺幣2 千萬元以下罰金。
製造、運輸、販賣第二級毒品者，處無期徒刑或7 年以上有期徒
刑，得併科新臺幣1 千萬元以下罰金。
製造、運輸、販賣第三級毒品者，處5 年以上有期徒刑，得併科
新臺幣7 百萬元以下罰金。
製造、運輸、販賣第四級毒品者，處3 年以上10年以下有期徒刑
，得併科新臺幣3 百萬元以下罰金。
製造、運輸、販賣專供製造或施用毒品之器具者，處1 年以上7
年以下有期徒刑，得併科新臺幣1 百萬元以下罰金。
前五項之未遂犯罰之。